臺灣新北地方法院民事判決
110年度訴字第2428號
原      告  趙紫伶  
訴訟代理人  熊國源  
被      告  饗瘦纖食企業社即吳政潾

            駱玉美  
上列當事人間請求排除侵害等事件，經本院於民國111年2月8日
言詞辯論終結，判決如下：
    主  文
被告駱玉美應移除設置於凱旋門社區（新北市○○區○○路○段○○○○○
○號旁防火間隔內、一樓閱覽室公共外牆上品牌「萬士益」之冷
氣室外機。
被告應給付原告新臺幣壹萬元。
原告其餘之訴駁回。
訴訟費用由被告負擔。
本判決第二項得假執行。但被告如以新臺幣壹萬元供擔保後，得
免為假執行。
    事實及理由
壹、程序部分
    按不變更訴訟標的，而補充或更正事實上或法律上之陳述者
    ，非為訴之變更或追加，民事訴訟法第256條定有明文。原
    告起訴時列熊國源為原告，主張其得依民法第767條規定請
    求被告排除侵害，然原告主張之門牌號碼新北市○○區○○路0
    段00號2樓之所有權人為趙紫伶，故原告乃改列趙紫伶為當
    事人（見本院卷第148頁），核其乃更正其法律上之陳述，
    非為訴之變更，應予准許。又原告起訴時聲明為：㈠被告應
    移除未經合法程序（公寓大廈管理條例）設置於凱旋門社區
    中山路2段98之6號旁防火間隔內、掛置在社區1樓閱覽室公
    共外牆上之冷氣室外機。㈡請求支付因長期低頻噪音影響原
    告居家工作權之損失金額新臺幣（下同）5萬元。嗣於訴訟
    中變更為：㈠被告應移除設置於凱旋門社區（新北市板橋區
    中山路2段，下稱系爭社區）98之6號旁防火間隔內、1樓閱
    覽室公共外牆上品牌「萬士益」之冷氣室外機（下稱系爭冷
    氣室外機）。㈡被告應給付原告5萬元（見本院卷第184頁）
    。經核其係特定被告應移除之系爭冷氣室外機，乃補充其事
    實上之陳述，仍非訴之變更或追加，與前開規定相符，合先
    敘明。
貳、實體部分
一、原告起訴主張：
　㈠被告饗瘦纖食企業社即吳政潾（下稱被告饗瘦企業社）未改
    善其房東即被告駱玉美之冷氣室外機，並持續於每週一至五
    上午8時至晚間7時30分、週六上午8時至下午1時30分使用，
    長期產生逼近環保標準臨界值37db之低頻噪音，原告委請環
    保單位測量數據並勸導多次，未有實質改善，直至110年10
    月6日測得超標並告發之，長達1年的噪音擾鄰行為，嚴重侵
    害原告之居家安寧權利，導致原告精神損失，長期至身心科
    就醫。原告多次請求系爭社區管理委員會對設置於公共區域
    之設備，應盡責管理並督促店家確實改善低頻噪音排放情事
    皆無法收效，直至110年1月16日公告系爭社區冷氣室外機設
    置管理辦法，目前98之1號、98之3號店家已經移除設置在公
    共外牆之冷氣室外機，被告卻逕自於原位置將舊冷氣室外機
    更換為新機即系爭冷氣室外機，繼續干擾原告之生活安寧。
    依據內政部94年7月25日台內營字第0940084653號函，區分
    所有權人會議決議於公寓大廈外牆面設置影響該樓層區分所
    有權人權益之行為，須經該樓層區分所有權人同意，否則該
    決議不生效力。而被告目前設置之系爭冷氣室外機位於系爭
    社區98之6號旁防火間隔內、1樓閱覽室之公共外牆上，毫無
    合法程序之事證，故依民法第767條、第821條規定請求移除
    ，並依民法第195條第1項、第3項規定請求賠償精神慰撫金5
    萬元，以維護原告權益等語。　
　㈡並聲明：⒈如主文第1項所示。⒉被告應給付原告5萬元。
二、被告則以：
　㈠被告駱玉美部分：
　　系爭冷氣室外機是我的，設置位置是當年建商安排，系爭社
    區閱覽室外牆自1樓至頂樓約有4、50台冷氣室外機，從室內
    電線到室外機會經過好幾個牆面，建商在這些牆面已經預留
    銑孔。原告住家冷氣室外機係裝在同一面牆上，原告主張之
    噪音干擾應係原告住家之冷氣室外機，且系爭冷氣室外機附
    近尚有其他冷氣室外機，如何認定是系爭冷氣室外機造成原
    告所稱之低頻噪音等語，資為抗辯。
　㈡被告饗瘦企業社部分：
　　環保局在110年10月之前檢測噪音均是合格的，110年10月9
    日檢測雖有超標，但已於110年11月2日請廠商更換新機即系
    爭冷氣室外機，因原告無法配合複檢時間，直至111年2月環
    保局在系爭冷氣室外機周邊進行複檢，結果並未超標。系爭
    冷氣室外機是在系爭社區冷氣室外機設置管理辦法訂定之前
    安裝，且系爭社區指定移置位在空心樑柱，可能會有公安問
    題，因原告之前將冷氣線剪斷導致冷氣無法運作，被告認為
    原告態度不好，並無必要配合原告等語，資為抗辯。　　　
　㈢均聲明：原告之訴駁回。
三、本院之判斷：
　　原告主張被告所有及使用之系爭冷氣室外機，其設置於系爭
    社區外牆並無合法依據，且長期低頻噪音影響原告居住安寧
    ，而請求被告移除系爭冷氣室外機並賠償精神慰撫金等語，
    被告雖未否認系爭冷氣室外機之設置，及曾遭環保局檢測噪
    音超標等事實，然就其等應否移除系爭冷氣室外機及賠償原
    告損害，則以前揭情詞置辯。是本件兩造爭執所在厥為：㈠
    除系爭冷氣室外機設置是否合法？㈡被告有無侵害原告之居
    住安寧？經查：
  ㈠系爭冷氣室外機設置部分：
  ⒈按公寓大廈周圍上下、外牆面、樓頂平臺及不屬於專有部分
    之防空避難設備，其變更構造、顏色、設置廣告物、鐵鋁窗
    或其他類似之行為，除應依法令規定辦理外，該公寓大廈規
    約另有規定或區分所有權人會議已有決議，經向直轄市、縣
    （市）主管機關完成報備有案者，應受該規約或區分所有權
    人會議決議之限制；住戶對共用部分之使用應依其設置目的
    及通常使用方法為之，但另有約定者從其約定；住戶違反第
    2 項規定，管理負責人或管理委員會應予制止，並得按其性
    質請求各該主管機關或訴請法院為必要之處置，如有損害並
    得請求損害賠償，公寓大廈管理條例第8 條第1 項、第9 條
    第2 項、第4 項定有明文。是以，公寓大廈外牆乃建築物構
    造之一部分，有保護及美化建築物之目的，而供全體區分所
    有權人共同使用，應為公寓大廈之共用部分，於該外牆為廣
    告物、鐵鋁窗設置或其他類似之行為，應依社區規約或區分
    所有權人會議決議，及其設置目的及通常使用方法而為。
  ⒉原告主張系爭冷氣室外機乃設置於系爭社區98之6號旁防火間
    隔內、1樓閱覽室公共外牆上等語，業據其提出系爭社區平
    面圖、系爭冷氣室外機照片等語，且被告對於原告主張系爭
    冷氣室外機裝設位置並未予爭執，並與被告饗瘦企業社提出
    之系爭冷氣室外機照片（見本院卷第166頁、第168頁），互
    核相符，則系爭冷氣室外機既裝設位於1樓閱覽室外牆上，
    且其突出於外牆，與廣告物設置乃類似行為，依前開說明，
    其設置應依系爭社區規約或區分所有權人會議決議，及其設
    置目的及通常使用方法而為。惟被告並未提出其得於前開外
    牆設置系爭冷氣室外機之系爭社區規約約定或區分所有權人
    之決議，則系爭冷氣室外機之設置自無合法依據。被告雖辯
    稱：系爭冷氣室外機設置位置為建商安排，且該外牆另有4
    、50台冷氣室外機裝設云云，並提出平面圖為佐（見本院卷
    第186頁、第188頁）。然被告提出之平面圖僅為系爭社區平
    面配置，並無任何冷氣室外機設置安排，況建商並非區分所
    有權人，其逕自安排冷氣室外機設置位置亦無合法依據，尚
    無從憑此認定系爭冷氣室外機之設置已符合系爭社區規約或
    經區分所有權人決議。又系爭社區1樓閱覽室外牆面之其他
    冷氣室外機設置，若非經由合法程序所為亦與公寓大廈管理
    條例第8條第1項規定有違，故仍無從以其他冷氣室外機之設
    置即推論系爭冷氣室外機之裝設係屬合法，被告前開所辯，
    並無可採。
　⒊按所有人對於無權占有或侵奪其所有物者，得請求返還之。
    對於妨害其所有權者，得請求除去之。有妨害其所有權之虞
    者，得請求防止之；各共有人對於第三人，得就共有物之全
    部為本於所有權之請求。但回復共有物之請求，僅得為共有
    人全體之利益為之，民法第767條第1項、第821條定有明文
    。系爭冷氣室外機乃設置於系爭大樓共用外牆上，且未依系
    爭社區規約或區分所有權人決議，則原告為系爭大樓之區分
    所有權人，被告駱玉美並自承系爭冷氣室外機為其所設置（
    見本院卷第184頁），原告依前開規定請求被告駱玉美將系
    爭冷氣室外機自系爭社區98之6號旁防火間隔、1樓閱覽室公
    共外牆上移除，自屬有據。又被告饗瘦企業社乃被告駱玉美
    之承租人，僅係系爭冷氣室外機之使用人，無權將系爭冷氣
    室外機移除，故原告併請求被告饗瘦企業社應將系爭冷氣室
    外機移除，即屬無據。
  ㈡原告之居住安寧部分：
  ⒈按不法侵害他人之身體、健康、名譽、自由、信用、隱私、
    貞操，或不法侵害其他人格法益而情節重大者，被害人雖非
    財產上之損害，亦得請求賠償相當之金額。其名譽被侵害者
    ，並得請求回復名譽之適當處分，民法第195條第1項定有明
    文。原告主張被告設置及使用之冷氣室外機發出低頻噪音，
    已經環保局檢測超標等語，有其提出新北市政府案件回復辦
    理通知之電子郵件為佐（見本院卷第133頁），被告亦不否
    認前情，則被告設置及使用之冷氣室外機超出噪音管制標準
    ，且原告居住於1樓閱覽室上方之2樓，被告饗瘦企業社並必
    須於營業時間使用冷氣室外機，可知冷氣室外機實際運作時
    間非短，原告居住安寧之人格法益自因此噪音而受侵害且情
    節重大。又前開冷氣室外機乃被告駱玉美未經合法程序所設
    置，而由被告饗瘦企業社所實際使用，則被告前開所為均與
    原告人格法益受侵害間有相當因果關係，故原告請求被告應
    依前規定賠償精神慰撫金，為屬有據。
　⒉又按民法第195 條第1 項規定得請求賠償相當金額之非財產
    上之損害，所謂相當除斟酌雙方身份資力外，尤應兼顧加害
    程度與其身體、健康影響是否重大以為斷（最高法院89年度
    台上字第1952號著有判決可資參照）。原告固主張其因冷氣
    室外機而受低頻噪音干擾長達1年等語，然被告設置及使用
    之冷氣室外機係於110年10月間始經環保主管機關檢測超標
    ，於此之前均未超標，此有原告提出行政院環境保護署公害
    陳情系統案件辦理結果回覆單、新北市政府案件回復辦理通
    知之電子郵件可查（見本院卷第25頁至第29頁），故僅能認
    定原告之居住安寧自110年10月間始受侵害。又被告稱於110
    年11月2日即將舊機更換為系爭冷氣室外機，且因原告未能
    配合複檢時間，直至111年2月間進行於系爭冷氣室外機周圍
    進行複檢，複檢結果並未超標等情，原告雖主張其不同意環
    保主管機關於其屋內進行複檢，然對於被告業已將舊機汰換
    一情並未爭執（見本院卷第183頁），迄今亦未提出系爭冷
    氣室外機有經檢測超標之證據，則原告之居住安寧受侵害且
    情節重大之時間至多應未逾2個月。本院並審酌原告為大學
    畢業，目前擔任國小教師，被告駱玉美為國小畢業，目前已
    退休，被告饗瘦企業社為專科畢業等情，為兩造所自陳，以
    及原告所受居住安寧之影響程度、被告侵害之情節等情，認
    原告請求被告賠償精神慰撫金以1萬元為適當，逾此範圍部
    分，則非有據。　　
四、從而，原告依民法第767條第1項、第821條、第195條第1項
    規定，請求被告給付如主文第1項、第2項所示，為有理由，
    應予准許，逾此範圍部分，為無理由，應予駁回。又原告勝
    訴部分所命給付之金額未逾50萬元，本院爰依民事訴訟法第
    389 條第1 項第5 款之規定依職權宣告假執行，被告雖未陳
    明願供擔保免為假執行，惟亦依職權免為假執行之宣告，爰
    酌定被告免為假執行應供擔保金額。
五、本件事證已臻明確，兩造其餘之主張、陳述暨攻擊防禦方法
    與證據，經本院斟酌後，認與本件判決結果已不生影響，故
    不一一加予論述，附此敘明。
六、據上論結，原告之訴為一部有理由，一部無理由，依民事訴
    訟法第79條、第389 條第1 項第5 款、第392條第2項，判決
    如主文。
中　　華　　民　　國　　111 　年　　3 　　月　10 　　日
                  民事第四庭    法　官　莊佩頴
以上正本係照原本作成
如對本判決上訴，須於判決送達後20日內向本院提出上訴狀。如
委任律師提起上訴者，應一併繳納上訴審裁判費。
中　　華　　民　　國　　111 　年　　3 　　月　 10　　 日
                            書記官　李瑞芝